臺灣臺北地方法院民事判決　　　　　　　99年度訴字第4150號
原　　　告　林秀芳
訴訟代理人　顧定軒律師
被　　　告　孫明汝
上列當事人間請求請求解除契約事件，本院於中華民國100年3月
22日言詞辯論終結，判決如下：
    主      文
被告應給付原告新台幣壹佰伍拾萬元，及自民國九十九年八月三
十一日起至清償日止，按年息百分之五計算之利息。
訴訟費用由被告負擔。
本判決於原告以新台幣伍拾萬元或同面額中國信託商業銀行敦北
分行無記名可轉讓定期存單為被告供擔保後，得假執行。但被告
如以新台幣壹佰伍拾萬元為原告預供擔保，得免為假執行。
    事實及理由
一原告主張：原告於民國98年12月25日與被告簽訂不動產買賣契
  約書，以新台幣（下同）150 萬元向被告購買門牌號碼台北市
  松山區○○○路679之1號地下室編號5 號停車位，即坐落台北
  市○○區○○段4小段305地號土地應有部分8/10000，和同段2
  74建號建物應有部分52/10000。詎原告使用系爭車位時遭該大
  廈管理委員會告知系爭停車位無使用大廈平面坡道之權利，因
  系爭車位無使用對外通道之權利，已無法達成停車之通常效用
  ，可認有物之瑕疵存在，原告依民法第359條、第179條規定得
  解除兩造間不動產買賣契約，並請求被告返還已付價金150 萬
  元。若認系爭停車位通常效用僅屬減損而未致滅失，原告亦得
  請求減少價金60萬元，並請求被告返還等語。並聲明：(一)先位
  聲明：被告應給付原告150 萬元，及自起訴狀繕本送達翌日起
  至清償日止，按年息5%計算之利息；並願供擔保，請准宣告假
  執行。(二)備位聲明：被告應給付原告60萬元，及自起訴狀繕本
  送達翌日起至清償日止，按年息5%計算之利息；願供擔保，請
  准宣告假執行。
二被告則以：系爭停車位已由原告辦妥所有權登記並取得車位建
  物所有權，產權清楚，並無來歷不明或設定他項權利或因案被
  查封及其他產權糾紛等情事，被告已依約履行，並無原告所主
  張物之瑕疵存在情事，被告於99年1 月15日將系爭停車位交付
  原告占有使用迄今，已逾7 個月，並無不得使用平面坡道之情
  事，原告空口主張不得使用大廈平面車道進出請求解除契約並
  返還或減少價金，實屬無稽云云，資為抗辯。並聲明：駁回原
  告之訴，及陳明如受不利之判決，願供擔保，請准免為假執行
  。
三兩造不爭執之事實：
(一)原告於98年12月25日與被告簽訂不動產買賣契約書，以150 萬
  元向被告購買系爭停車位，被告並將前開土地、建物應有部分
  移轉登記予原告，為兩造所不爭執，有不動產買賣契約書、土
  地所有權狀、建物所有權狀在卷可稽。
(二)系爭大廈其他區分所有權人就被告自行劃設停車位出租他人使
  用，提起竊佔之告訴，經臺灣臺北地方法院檢察署99年度偵字
  第9104號案件，以罹於追訴權時效為不起訴處分，為兩造所不
  爭執，有不起訴處分書在卷足憑。
四兩造之爭點：
  本件兩造爭執之爭點，在於系爭車位是否構成物之瑕疵，而得
  減少價金，構成不當得利？原告得否依此解除契約？
(一)有關系爭車位構成物之瑕疵解除契約部分：
1.按物之出賣人對於買受人，應擔保其物依第373 條之規定危險
  移轉於買受人時無滅失或減少其價值之瑕疵，亦無滅失或減少
  其通常效用或契約預定效用之瑕疵。但減少之程度，無關重要
  者，不得視為瑕疵。民法第354條第1項定有明文。次按買賣因
  物有瑕疵，而出賣人依前5 條之規定，應負擔保之責者，買受
  人得解除其契約或請求減少其價金。但依情形，解除契約顯失
  公平者，買受人僅得請求減少價金。民法第359 條亦有明文。
  末按所謂物之瑕疵係指存在於物之缺點而言。凡依通常交易觀
  念，或依當事人之決定，認為物應具備之價值、效用或品質而
  不具備者，即為物有瑕疵，且不以物質上應具備者為限。（最
  高法院73年台上字第1173號判例可資參照）。
2.查原告與被告簽訂不動產買賣契約書，向被告購買系爭停車位
  ，系爭不動產買賣契約書並附有系爭停車位之位置示意圖（見
  本院卷第17頁），被告並已將前開土地、建物應有部分移轉登
  記予原告，亦如前述，可知原告向被告購買前開土地、建物應
  有部分，係為使用系爭停車位。然經本院調閱門牌號碼台北市
  ○○○路679之1號地下室即台北市○○區○○段4小段274號建
  物建造執照所附地下室平面圖，前開位置示意圖所標示系爭停
  車位位置，並未劃設有停車位（見本院卷第56頁）。此外，被
  告亦未舉證證明系爭大廈區分所有人有同意被告使用系爭停車
  位之分管協議。參以，系爭大廈其他區分所有權人就被告自行
  劃設停車位出租他人使用，曾對被告提起竊佔之告訴，有不起
  訴處分書在卷可憑（見本院卷第44至47頁）。堪認系爭停車位
  乃被告自行劃設，並非合法之停車位，被告移轉登記前開土地
  、建物應有部分予原告，並無法合法使用系爭停車位之權利，
  系爭停車位已喪失停車之通常效用。則原告主張其使用系爭停
  車位遭該大廈管理委員會告知系爭停車位無使用大廈平面坡道
  之權利，已無法達成停車之通常效用，其依民法第359條、第
  179條規定得解除契約後請求被告返還價金，自屬可取。被告
  辯稱系爭停車位不構成物之瑕疵云云，殊不足取。
(二)因前揭說明已准許原告之請求，則有關原告備位聲明請求減少
  價金部分，自毋庸審酌。
五從而，原告依民法第359條、第179 條規定，請求被告給付150
  萬元，及自起訴狀繕本送達翌日即99年8 月31日起至清償日止
  ，按年息5%計算之利息，此有送達證書在卷，符合民法第 229
  條第2項、第233條第1項前段、第203條之規定，為有理由，應
  予准許。
六本件事證已臻明確，兩造其餘攻擊防禦方法，經核與勝負之判
  斷不生影響，爰不予逐一論酌，附此敘明。
七兩造陳明願供擔保以代釋明，聲請宣告假執行或免為假執行，
  核無不合，爰分別酌定相當之擔保金額予以宣告。
八訴訟費用負擔之依據：民事訴訟法第78條。
中    華    民    國   100    年    4     月    12    日
                  民事第六庭法  官  姜悌文
以上為正本係照原本作成。
如對本判決上訴，須於判決送達後20日內向本院提出上訴狀。如
委任律師提起上訴者，應一併繳納上訴審裁判費。
中    華    民    國   100    年    4     月    12    日
                            書記官  羅振仁